# 大股东在二级市场增持后再减持股票的处理

提问人：lr2002 时间：2016-11-04 11:05:33
大股东持有上市公司股票（达到控制条件），假设原始股 1 亿，税务认可抵扣成本 2 亿，上市公司报表每股净资产假设为 5 元，然后在二级市场上买入股票 100 万，成本 5000 万，然后 6 个月后卖出 100 万，售价 5500 万。一、大股东对增持部分的股票，应该如何处理，是按母公司购买子公司少数股权处理，还是可以把这部分的股票作为交易性金融资产处理？ 母公司购买子公司股权处理，很繁琐，是否合理？ 相应影响： 1 、合并报表的资本公积先减，再增。极端情况下，大股东的资本公积不足，会先减未分配利润，再增加资本公积。 2 、大股东对上市公司的损益，还要区分持股比例不同的阶段予以计算归母利润，若增持和减持不是一次性的，将更为繁琐。
作为交易性金融资产： 会计处理上将较为简单，但对同一公司的股票分两种不同方式核算，是否合规？
二、在企业所得税上，该转让股票的成本如何确定？所得税该如何计算？暂不考虑增值税。 1 、成本为 100 万*（ 2 亿+5000万）/(1亿+100万）=248万 收益为 5500 万-248万=5252万， 应交税=5252万 25%=1313 万 还是 2 、成本为 5000 万 收益为 5500 万 -5000 万=500 万 应交税为 500 万25%=125万 如果上述的原始股仍在限售期内呢，对相关处理是否有影响？请大家结合 15 年股灾国家倡议大股东增持的情况考虑

回答人：chenyiwei
从会计处理角度，如果这些买入卖出的交易不构成一揽子交易，则在合并报表层面应分别作为不改变控制关系前提下“相对权益变动”的交易处理，即购买少数股权或部分处置子公司股权，均按权益性交易原则处理；归属母公司股东的净利润和其他综合收益也需要分段计算。个别报表层面对增持的股份也在长期股权投资中核算，不可以确认为金融资产。